【裁判字號】    98,抗,446
【裁判日期】    980522
【裁判案由】    聲請定其應執行刑
【裁判全文】
臺灣高等法院刑事裁定                   98年度抗字第446號
    抗  告  人
    即  受刑人  甲○○
上列抗告人因聲請定應執行刑案件，不服臺灣士林地方法院98年
度聲字第641號，中華民國98年4月10日裁定（臺灣士林地方法院
檢察署98年度執聲字第362號），提起抗告，本院裁定如下：
    主  文
抗告駁回。
    理  由
一、臺灣士林地方法院檢察署聲請意旨略以：受刑人甲○○因妨
    害自由等案件，先後經判決確定如附表，應依刑法第53條及
    第51條第5款，定其應執行之刑，爰依刑事訴訟法第477條第
    1 項聲請裁定等語。
二、原裁定以：
（一）按數罪併罰，有二裁判以上者，依刑法第51條規定，定其
      應執行刑，同法第53條定有明文。又刑法於民國94 年1月
      7日修正，並自95年7月1日施行， 依修正後刑法第2條第1
      項規定：「行為後法律有變更者，適用行為時之法律。但
      行為後之法律有利於行為人者，適用最有利於行為人之法
      律。」而裁判確定前犯數罪，其中一罪在新法施行前者，
      依刑法第51條定應執行刑時，亦應為新舊法比較，依修正
      後刑法第2條第1項規定，適用最有利於行為人之法律（最
      高法院95年5月23日第8次刑事庭會議決議參照）。經查，
      本件受刑人於修正後刑法施行前犯附表編號1 之罪，依修
      正前刑法第51條第5 款規定：「數罪併罰，分別宣告其罪
      之刑，依左列各款定其應執行者：宣告多數有期徒刑者，
      於各刑中之最長期以上，各刑合併之刑期以下，定其刑期
      。但不得逾二十年。」修正後刑法第51條第5 款則規定：
      「宣告多數有期徒刑者，於各刑中之最長期以上，各刑合
      併之刑期以下，定其刑期。但不得逾三十年。」比較新舊
      法之結果，修正後刑法第51條第5 款並未較有利於受刑人
      ，依修正後刑法第2條第1項前段之規定，應依修正前刑法
      第51條第5款規定，定其應執行刑。
（二）次查受刑人甲○○犯如附表所示各罪，經原審法院先後判
      處如附表所示之刑，均已確定在案，有各該刑事判決及本
      院被告前案紀錄表各1份附卷可參。其中附表編號1所宣告
      之刑，雖於98年2月2日易科罰金執行完畢，惟按二裁判以
      上數罪，縱其中一部分已執行完畢，如該數罪尚未全部執
      行完畢，因與刑法第54條及司法院院字第1304號解釋所謂
      僅餘一罪之情形有別，自仍應依刑法第53條之規定，定其
      應執行之刑。又定應執行之刑，應由犯罪事實最後判決之
      法院檢察官聲請該法院依法裁定之，不能因犯罪之一部分
      所科之刑業經執行完畢，而認檢察官之聲請為不合法，予
      以駁回。至已執行部分，自不能重複執行，應由檢察官於
      指揮執行時扣除之，此與定應執行刑之裁定無涉（最高法
      院81年度臺抗字第464號、86年度臺抗字第472號裁定參照
      ）。是原審法院仍應依法就受刑人所犯附表之罪所處之刑
      ，定其應執行之刑。 復按修正後刑法施行法第3條之1第3
      項規定：「於94年1月7日刑法修正施行前犯併合處罰數罪
      中之一罪， 且該數罪均符合第41條第1項得易科罰金之規
      定者，適用90年1 月4日修正之刑法第41條第2項規定。」
      本件受刑人所犯如附表編號1 之罪，其犯罪時間在刑法修
      正施行前，所犯如附表編號2 之罪，犯罪時間則在刑法修
      正施行後，所犯附表編號1、2之罪均符合易科罰金之規定
      ，雖所定應執行刑已逾6 月，依上開規定，仍應依修正前
      刑法第41條第2 項規定，就所定應執行刑部分諭知易科罰
      金之折算標準。又修正前刑法第41條第1 項前段規定：「
      犯最重本刑為5年以下有期徒刑以下之刑之罪，而受6個月
      以下有期徒刑或拘役之宣告，因身體、教育、職業、家庭
      之關係或其他正當事由，執行顯有困難者，得以1元以上3
      元以下折算1 日，易科罰金。」易科罰金折算標準則依95
      年7月1日修正刪除前之罰金罰鍰提高標準條例第2 條規定
      ，就其原定數額提高為100 倍折算1日，即以銀元300元折
      算1 日，折算為新臺幣後，以新臺幣900元折算1日；修正
      後刑法第41條第1項前段則規定：「犯最重本刑為5年以下
      有期徒刑以下之刑之罪，而受6 個月以下有期徒刑或拘役
      之宣告者，得以新臺幣1,000元、2,000元或3,000元折算1
      日，易科罰金。」，經比較上開修正前後之規定，自以修
      正前刑法第41條第1 項前段之易科罰金折算標準較有利於
      受刑人。
（三）綜上述，原審法院審核認上開聲請為正當，依上開說明，
      比較新舊法結果，應依修正前刑法第51條第5款， 定其應
      執行之刑，並依修正前刑法第41條第1項前段、第2項規定
      ，諭知易科罰金之折算標準，經核並無違誤。
三、抗告意旨略以：抗告人所犯之原裁定附表編號１所示妨害自
    由罪，其宣告刑為有期徒刑7月， 受刑人已於法定期間服刑
    完畢，今原裁定竟將抗告人所犯之原裁定附表編號２所示毒
    品危害防制條例之罪，合併定應執行刑，顯有不當，爰依法
    提起抗告，請求撤銷原裁定，更為適法之裁定等語。
四、查：抗告人所犯之妨害自由罪，固經執行完畢，有「臺灣士
    林地方法院檢察署受刑人甲○○定應執行刑案件一覽表」在
    卷可稽（見原審卷第3 頁），惟抗告人所犯之毒品危害防制
    條例之罪，犯罪時間為97年1 月25日，恰於所犯妨害自由罪
    判決確定之前（此罪判決確定日為97年11月10日），則此二
    罪自合於修正前刑法第51條第5 款之規定，而應合併定其應
    執行之刑。況抗告人所犯妨害自由罪、毒品危害防制條例之
    罪，其宣告刑分別為有期徒刑5 月（原為有期徒刑10月，但
    業經減刑）、4月，兩罪刑期相加原為有期徒刑9月，惟原審
    法院合併定應執行刑後則減為有期徒刑7 月，從形式上觀察
    ，不僅未逾越刑法第51條第5 款所定法律之外部性界限及內
    部性界限，且使刑期減少2 月，對被告並無不利之情事。抗
    告意旨指稱抗告人所犯妨害自由罪業已執行完畢，原審法院
    竟將此罪與所犯毒品危害防制條例之罪合併定應執行刑，顯
    有不當等語，顯係對原裁定有所誤會。足見本件抗告，並無
    理由，應予駁回。
據上論結，應依刑事訴訟法第412條，裁定如主文。
中    華    民    國    98    年    5    月    22     日
                    刑事第四庭  審判長法  官  陳筱珮
                                      法  官  鄭水銓
                                      法  官  周煙平
以上正本證明與原本無異。
不得再抗告。
                                      書記官  陳秋雄
中    華    民    國    98    年    5     月    22    日


司法院資訊處製作；財團法人民間司法改革基金會備份。
